【裁判字號】    92,易,92
【裁判日期】    920403
【裁判案由】    傷害
【裁判全文】
臺灣士林地方法院刑事判決                            九十二年度易字第九二號
    聲  請  人  臺灣士林地方法院檢察署檢察官
    被      告  甲○○
                乙○○
                丁○○
右列被告因傷害案件，經檢察官聲請簡易判決處刑（九十一年度偵字第六七九八、九
二二五號），本院士林簡易庭認不宜以簡易判決處刑，移由本院改依通常程序審理判
決如左：
    主  文
甲○○、丁○○共同傷害人之身體，各處有期徒刑伍月，如易科罰金均以佰元折算
壹日。
乙○○傷害人之身體，處拘役拾日，如易科罰金以佰元折算壹日。
    事  實
一、甲○○於民國九十年十二月二十七日凌晨二時許，駕駛車牌號碼ＤＹ—○九二一
    號自小客車，搭載丁○○前往臺北縣汐止市○○街一三一巷三二號，欲向乙○○
    之姪女陳雅慧催討債務未遇，二人竟基於共同傷害之犯意聯絡，分持鐵棍（約五
    十公分長）毆打乙○○，致乙○○受有臉部裂傷四處（三公分、二公分、三公分
    、二公分〈併腫〉）、瘀傷及腫一處及頭骨骨折之傷害，乙○○亦基於傷害之犯
    意，持木棍（長約一公尺、直徑約五公分，聲請簡易判決處刑書誤載為木椅）揮
    打甲○○，致甲○○受有前胸二十公分×十公分兩處兩側及右下眼瞼皮膚表淺損
    傷一公分之傷害。
二、案經甲○○、乙○○分別訴由臺北縣政府警察局汐止分局報請臺灣士林地方法院
    檢察署檢察官偵查聲請簡易判決處刑。
    理  由
一、訊據被告甲○○對於上開毆打告訴人即被告乙○○成傷之事實坦承不諱，然辯稱
    ：乙○○頭部傷勢是自己跌倒撞到水溝蓋所造成云云，被告乙○○、丁○○則矢
    口否認有何傷害之犯行，被告乙○○辯稱：伊尚未還手，即遭甲○○、丁○○二
    人以鐵棍擊昏倒地不起，不知道為何甲○○會受傷云云；被告丁○○則辯以：伊
    當時在車上照顧甲○○之子，因見屋內很多人出來，才下車，並未毆打乙○○云
    云。惟查：
  (一)按正當防衛係對於現在不法之侵害防衛自己或他人之權利者而言，如雙方口角互
    毆彼此成傷，不能證明何方先行侵害，自不得主張正當防衛。易言之，彼此互毆
    ，又必以一方初無傷人之行為，因排除對方不法之侵害而加以還擊，始得以正當
    防衛論。故侵害已過去後之報復行為，與無從分別何方為不法侵害之互毆行為，
    均不得主張防衛權，最高法院分別著有十七年度上字第六八六號、八十三年度台
    上字第四二九九號判決闡明其旨。被告甲○○指稱係被告乙○○先以木棍揮打伊
    ，始反擊毆打乙○○成傷，而被告乙○○則稱伊一打開門即遭被告甲○○、丁○○持鐵棍毆打，絕無反擊行為，雙方所述情節不同，惟被告乙○○既稱從未還手
    ，被告甲○○亦非因排除對方不法之侵害而還擊，均無主張正當防衛行為之可言
    ，合先敘明。
  (二)右揭被告甲○○、丁○○二人共同毆打乙○○成傷之犯罪事實，業據告訴人即被
    告乙○○於警訊、偵審中指訴綦詳，並經證人即當時目睹部分過程之丙○○○於
    偵審中證稱：伊並未看見他們打架經過，但那天午夜二時許，甲○○、丁○○一
    個拿酒瓶、一個拿鐵棍，伊叔叔（即被告乙○○）在跑，衝到伊家門口來按門鈴
    ，伊見乙○○全身是血，叫伊幫忙報警，伊與乙○○出去後，見甲○○推乙○○
    ，丁○○拿鐵棍打伊叔叔（參見臺灣士林地方法院檢察署九十一年度偵字第六七
    九八號偵查卷第二十三頁反面、第二十五頁、本院九十二年三月二十日審理筆錄
    ）等語屬實，核與被告乙○○指訴情節相符，且被告乙○○受有事實欄所載之傷
    害，亦有臺北市立忠孝醫院九十一年二月一日忠傷字第四號驗傷診斷書一份在卷
    可稽，確與被告乙○○指述被告甲○○、丁○○毆打部位及情節所可能造成之傷
    勢相符，顯見被告甲○○、丁○○所辯顯係諉卸之詞，不足採信。
  (三)而被告乙○○持木棍揮打甲○○致傷乙情，亦據告訴人即被告甲○○指訴甚詳，
    而證人丙○○○證稱：伊見乙○○後來有持一支細木棍在那邊揮（參見本院九十
    二年三月二十日訊問筆錄）等語，足證被告乙○○辯稱未曾持木棍毆打甲○○云
    云，應係事後卸責之詞，當無足採。而被告甲○○受有如事實欄所述之傷害，亦
    有國軍松山醫院附設民眾診療服務處九十一年一月二十八日診斷證明書一份在卷
    足憑，並與被告甲○○指述被告乙○○毆打部位及情節所能造成之傷勢相符，況
    被告乙○○自承與被告甲○○、丁○○並不認識，亦無仇怨，又非被告甲○○要
    債對象，倘非乙○○本身有言語及肢體之挑釁或反擊之互毆行為，殊難想像被告
    甲○○之傷勢從何而來，故被告乙○○所辯未及反擊即遭擊昏云云，顯不足採。
  (四)綜上所述，被告甲○○、乙○○、丁○○所辯均無可採，本件事證明確，其三人
    犯行均洵堪認定，應依法論科。
二、核被告甲○○、乙○○、丁○○三人所為，均係犯刑法第二百七十七條第一項之
    普通傷害罪。被告甲○○、丁○○二人有犯意聯絡及行為分擔，為共同正犯。爰
    審酌被告三人之生活狀況、智識程度，渠等因一時氣憤而出手互毆成傷之動機、
    刺激，及被告甲○○、丁○○持鐵棍毆打乙○○之手段兇殘，造成乙○○傷勢嚴
    重，所生危害甚鉅，而甲○○所受傷害之程度較輕，犯罪情節尚屬輕微及犯罪後
    被告乙○○、丁○○猶飾詞圖卸尚無悔意，迄今雙方尚未達成民事和解等一切情
    狀，分別量處如主文所示之刑，並均諭知易科罰金之折算標準，以示懲儆。至被
    告甲○○、乙○○、丁○○分持以傷人之鐵棍及木棍，均未扣案，復無證據證明
    係屬被告等人所有，亦非屬必須沒收之物，爰不為沒收之諭知，併此敘明。
據上論斷，應依刑事訴訟法第四百五十二條、第二百九十九條第一項前段，刑法第二
十八條、第二百七十七條第一項、第四十一條第一項前段，罰金罰鍰提高標準條例第
一條前段、第二條，判決如主文。
本案經檢察官簡靜玉到庭執行職務
中      華      民      國    九十二    年      四      月      三      日
                                    臺灣士林地方法院刑事第二庭
                                        法  官  李  昆  霖
右正本證明與原本無異。
如不服本判決，應於判決送達後十日內，向本院提出上訴狀。
                                        書記官  李  佩  真
中      華      民      國    九十二    年      四      月      四      日
附錄本判決論罪科刑依據之法條：
刑法第二百七十七條第一項：
  傷害人之身體或健康者，處三年以下有期徒刑，拘役或一千元以下罰金。


司法院資訊處製作；財團法人民間司法改革基金會備份。
